臺灣雲林地方法院刑事判決　　　　　　　 99年度訴字第361號
公　訴　人　臺灣雲林地方法院檢察署檢察官
被　　　告　林國賢
選任辯護人　鍾竹簧律師
上列被告因違反毒品危害防制條例案件，經檢察官提起公訴（98
年度偵字第5233號、99年度偵字第795 號、849 號），本院判決
如下：
    主  文
林國賢無罪。
    理  由
一、公訴意旨：林國賢明知海洛因、安非他命係毒品危害防制條
    例所列管之第一、二級毒品，非經許可不得販賣，竟分別基
    於販賣第一、二級毒品海洛因、安非他命以營利之集合犯意
    ，而為下列販賣毒品海洛因及安非他命犯行：
  (一)於民國98年8 月7 日，以其所持用門號0000000000號行動電
    路與黃相富所持用門號0000000000號行動電話聯繫販賣第二
    級毒品安非他命事宜，通完電話後，林國賢旋在『雲林縣斗
    六市斗六工業區○○路旁』，以一手交錢、一手交貨之方式
    ，販賣第二級毒品安非他命1 小包予黃相富，並得款新台幣
    （下同）1,000 元。
  (二)於98年7 月4 日至8 月9 日間某3 日，以其所持用門號0000
    000000號行動電路與陳佳賓家中門號000000000 號室內電話
    聯繫販賣第二級毒品安非他命事宜，通完電話後，林國賢即
    在其位於雲林縣斗六市○○路34號住處，以一手交錢、一手
    交貨之方式，販賣3 次第二級毒品安非他命各1 小包予陳佳
    賓，每次得款500 元。
  (三)於98年8 月31日16時許，以其所持用門號0000000000號行動
    電路與賴文祥所持用門號0000000000行動電話聯繫販賣第一
    級毒品海洛因事宜，通完電話後，林國賢即在其上開住處外
    ，以一手交錢、一手交貨之方式，販賣第一級毒品海洛因1
    小包予賴文祥，並得款500 元。
  (四)於98年9 月1 日10時53許，以其所持用門號0000000000號行
    動電話與賴文祥所持用門號0000000000行動電話聯繫販賣第
    一級毒品海洛因事宜，通完電話後，林國賢即在其上開住處
    外，以一手交錢、一手交貨之方式，販賣第一級毒品海洛因
    1 小包予賴文祥，並得款500 元。
  (五)於98年9 月2 日12時21分許，以其所持用門號0000000000號
    行動電路與陳明哲家中門號0000000 室內電話聯繫販賣第一
    級毒品海洛因事宜，通完電話後，林國賢即在其上開住處外
    ，以一手交錢、一手交貨之方式，販賣第一級毒品海洛因1
    小包予陳明哲，並得款1,000 元。因認被告林國賢涉犯毒品
    危害防制條例第4 條第1 、2 項之販賣第一、二級毒品罪嫌
    。
二、公訴人認被告林國賢涉有上開罪嫌，無非以下列證據為證。
    1.證人黃相富之供述證據：
      證人黃相富於99年1 月6 日之第1 次警詢筆錄及指認犯
        罪嫌疑人紀錄表1 紙（98年度偵字第5233號卷第99頁至
        第103 頁，下稱偵卷）
      證人黃相富於99年1 月6 日之第2 次警詢筆錄（偵卷第
        105 頁至第107 頁）
      證人黃相富於99年1 月6 日之偵訊筆錄（偵卷第112 頁
        至第115 頁）
    2.證人陳佳賓之供述證據：
      證人陳佳賓於99年1 月5 日之第1 次警詢筆錄及指認犯
        罪嫌疑人紀錄表1 紙（偵卷第117 頁至第121 頁）
      證人陳佳賓於99年1 月6 日之第2 次警詢筆錄（偵卷第
        123 頁至第125 頁）
      證人陳佳賓於99年1 月6 日之偵訊筆錄（偵卷第127 頁
        至第130 頁）
    3.證人賴文祥之供述證據：
      證人賴文祥於99年1 月6 日之第1 次警詢筆錄及指認犯
        罪嫌疑人紀錄表1 紙（偵卷第132 頁至第137 頁）
      證人賴文祥於99年1 月6 日之第2 次警詢筆錄（偵卷第
        139 頁至第141 頁）
      證人賴文祥於99年1 月6 日之偵訊筆錄（偵卷第143 頁
        至第145 頁）
    4.證人陳明哲之供述證據：
      證人陳明哲於99年1 月18日之警詢筆錄及指認犯罪嫌疑
        人紀錄表1 紙（偵卷第148 頁至第153 頁）
      證人陳明哲於99年1 月18日之偵訊筆錄（偵卷第156 頁
        至第159 頁）
    5.電話通聯記錄8 份（偵卷第108 頁、第126 頁、第142 頁
      、第154 頁；本院卷第35頁至59頁）
    6.內政部警政署刑事警察局98年12月18日刑鑑字第09801713
      56號鑑定書（偵卷第171 頁）
    7.扣押物品目錄表（警卷第23頁）
    8.現場照片2 張（警卷第39頁）
    9.扣案之安非他命6 小包（98年度安保管字第150 號；偵卷
      卷第161 頁）
    10.扣案之吸食器1 組（98年度保管字第1101號；偵卷第162
      頁）
    11.被告林國賢之供述：
      被告林國賢於98年10月21日之警詢筆錄（警卷第1 頁至
        第5 頁）
      被告林國賢於99年4 月23日之偵訊筆錄（偵卷第174 頁
        至第178 頁）
三、按犯罪事實應依證據認定之，無證據不得認定犯罪事實，不
    能證明被告犯罪者，應諭知無罪之判決，刑事訴訟法第 154
    條第2 項、第301 條第1 項分別定有明文。又刑事訴訟法第
    161 條第1 項規定：檢察官就被告犯罪事實，應負舉證責任
    ，並指出證明之方法。因此，檢察官對於起訴之犯罪事實，
    應負提出證據及說服之實質舉證責任。倘其所提出之證據，
    不足為被告有罪之積極證明，或其指出證明之方法，無從說
    服法院以形成被告有罪之心證，基於無罪推定之原則，自應
    為被告無罪判決之諭知，最高法院92年臺上字第128 號判例
    可資參照；又犯罪應依證據認定之，無證據不得認定犯罪事
    實。被告未經審判證明有罪確定前，推定其為無罪，此為我
    刑事訴訟之基本原則。又公訴案件犯罪證據之蒐集，及提起
    公訴後，對犯罪事實之舉證責任及指出證明之方法，均屬公
    訴人之職責，原則上法院僅於當事人之主張及舉證範圍內進
    行調查證據，其經法定程序調查證據之結果，認已足以證明
    犯罪事實時，始得為犯罪事實之認定。若其為訴訟上之證明
    ，於通常一般人仍有合理之懷疑存在，尚未達於可確信其真
    實之程度者，在該合理懷疑尚未剔除前，自不能為有罪之認
    定。法院不得以偵查機關關於某種犯罪之調查不易，即放棄
    上開原則之堅持，致有違背刑事訴訟無罪推定及嚴格證明之
    原則，其理甚明。又施用毒品者，其所稱向某人購買之供述
    ，須補強證據以擔保其供述之真實性。良以施用毒品者其供
    述之憑信性本不及於一般人，況施用毒品者其供出來源，因
    而破獲者，法律復規定得減輕其刑，其有為偵查機關誘導、
    或為邀輕典而為不實之陳述之可能，其供述之真實性自有合
    理之懷疑。是本院一貫之見解，認施用毒品者關於其向某人
    購買毒品之供述，必須補強證據佐證，以擔保其供述之真實
    性，俾貫澈刑事訴訟無罪推定及嚴格證明之基本原則。而茲
    所謂補強證據，指其他有關證明施用毒品者之關於毒品交易
    之供述真實性之相關證據而言，必須與施用毒品者關於毒品
    交易之供述，具有相當程度之關連性，而足使一般人對施用
    毒品者關於毒品交易之供述，並無合理之懷疑存在，而得確
    信其為真實，始足當之（同院94年臺上字第2033號判決參照
     ） ；另關於毒品施用者其所稱向某人購買毒品之供述，必
    須補強證據佐證，係指毒品購買者之供述縱使並無瑕疵，仍
    須補強證據佐證而言，以擔保其供述之真實性。該所謂補強
    證據，必須與施用毒品者關於相關毒品交易之供述，具有相
    當程度之關連性，且足使一般人對於施用毒品者之供述無合
    理之懷疑存在，而得確信其為真實，始足當之。若毒品購買
    者之供述證據，本身已有重大瑕疵，依嚴格證明之法則，苟
    已無法憑為犯罪事實之認定時，自無再論補強證據之必要，
    其理甚明（同院95年度臺上字第6850號判決參照）。
四、有關被告爭執之證據，其證據能力之審認：
（一）按被告以外之人於審判外之言詞或書面陳述，除法律有規
      定者外，不得作為證據，刑事訴訟法第159 條第1 項定有
      明文。查本件證人黃相富、陳佳賓、賴文祥、陳明哲於警
      詢中所為之陳述，屬於被告以外之人於審判外之陳述，且
      不符合刑事訴訟法第159 條之2 、第159 條之3 所規定之
      例外情形，被告及其辯護人既爭執其證據能力，依同法第
      159 條第1 項之規定，自不得作為證明被告犯罪之證據，
      但非不得作為彈劾證據，用來爭執被告或證人陳述之證明
      力，最高法院96年度臺上字第1497號判決可資參照。故上
      述證人於警詢中之陳述，雖不得作為直接認定被告犯罪事
      實之證據，仍得用以彈劾渠等證詞之真實性，附此敘明。
（二）雙向通聯紀錄（偵卷第108 頁、126 頁、142 頁、154 頁
      ；本院卷第35頁至59頁），係關於發話、受話之有關電話
      號碼、發（受）話基地台位置、發（受）話日、時、分、
      秒及發（受）話耗費時間等事項紀錄，上述資料於電話發
      （受）話時，電話公司之機房電腦就會利用磁片紀錄，固
      定時間將磁片之紀錄利用電腦列印。係機械性列印之通聯
      紀錄，非供述性證據，屬於刑事訴訟法第159 條之4 第3
      款之特信性文書，自有證據能力。至於辯護人辯稱通聯紀
      錄，須依通訊保障及監察法之規定始得調取云云，惟遍查
      該法，並無如是規定，被告之辯護人於此似有誤會。
五、本案查獲之背景說明：
    雲林縣警察局斗南分局因被告林國賢涉嫌違反槍砲彈藥刀械
    管制條例案件，聲請對被告林國賢位於雲林縣斗六市○○路
    80巷34號之住處搜索，於98年10月21日在其住處扣得改造手
    槍、子彈、工具1 批及安非他命6 小包、吸食器1 組等物，
    嗣經警調閱被告林國賢持用之0000000000號行動電話之通聯
    ，發現有與施用毒品成癮之人通話，清查後，經檢察官對黃
    相富、陳佳賓、賴文祥、陳明哲等人發強制採尿許可書，渠
    等到案後，經警提示0000000000號行動電話與彼等之雙向通
    聯，始陸續供出向被告林國賢購買毒品之情節，有卷內搜索
    票、搜索扣押筆錄、扣押物品目錄表、強制採驗尿液（以上
    在警卷內）、雲林縣警察局98年12月29日函（偵卷第27頁、
    28頁之間）等可稽。
六、經查：
  （一）關於98年8 月7 日在雲林縣斗六市○○區○○路旁販賣
        1,000 元安非他命予黃相富部分：
      1.證人黃相富於99年1 月6 日第1 次警詢時陳稱：因幫林
        國賢處理他太太跟別人跑了的事，所以林國賢拿安非他
        命給我，於98年7 月初在林國賢家（雲林縣斗六市○○
        路80巷34號）他拿給我施用，最後一次好像是98年9 月
        間（林國賢發生車禍時間），他拿給我大約是1,000 元
        的份，共拿給我5 、6 次；（經你確定警方所提示之撥
        打林國賢行動電話均作何用途？）答：有時候是訴苦談
        天及林國賢拿毒品所撥打的或林國賢自己要拿二級毒品
        安非他命給我撥打接通使用；（你與林國賢認識極深，
        林國賢是否有在販賣毒品？）我與林國賢認識極深，我
        不知道他有在販賣毒品，但我需要毒品時他都可以提供
        我毒品安非他命等語，係陳稱被告林國賢曾無償提供安
        非他命予伊施用。
      2.證人黃相富於99年1 月6 日第2 次警詢時陳稱：
        （為何你第1 次偵訊說二級毒品安非他命是林國賢給你
        ？）因為大部分是林國賢給我的，但有幾次也有向我拿
        錢的；（有哪幾通是向林國賢購買毒品的？）答：編號
        7742時間98年7 月10日19：50至編號7760時間99年8 月
        7 日09：04向林國賢購買3 次二級毒品安非他命，1 次
        購買1,000 元，編號7786時間98年8 月23日22：31至編
        號7810時間98年9 月6 日16：47向林國賢購買2 次二級
        毒品安非他命，1 次購買1, 000元。若如是，被告林國
        賢與黃相富交易第二級毒品安非他命之次數非少，達5
        、6 次之多，其第1 次警詢供稱被告林國賢交付給伊之
        第二級毒品安非他命有5 、6 次，且全部為無償提供，
        然第2 次警詢時供稱大部分是被告林國賢免費提供，僅
        幾次有拿錢，每次1,000 元，共有6 次，同一日之陳述
        ，竟有如此重大歧異，令人生疑。
      3.證人黃相富於同年1 月6 日偵訊時證稱：
       （提示0000-000000 電話於98年8 月7 日9 時4 分與00
        00-000000 號通聯紀錄，為何會跟林國賢通這通電話？
        ）時間那麼久了，我也忘記當時為何會通電話，我常常
        跟他聯絡，有時候我會先打給他，後來他又再跟我聯絡
        ，所以我忘了為何會跟他通電話；（是不是你要向他買
        毒品？）也有可能，也可能他約我出去打電玩；（為何
        警訊筆錄中說是你向他買毒品？）可能是，但因時間經
        過那麼久了，我也不確定；（98年8 月7 日這一次林國
        賢到底有無向你收取毒品的價金？）有，收1 千元；（
        這一次林國賢在哪裡把毒品交給你？）有時候我們會約
        在路邊，有時候在斗六市虎溪里的「888 電動玩具店」
        內，我也不確定；（98年8 月7 日這一次林國賢拿多少
        毒品給你？）答：1 小包。以上可知，證人黃相富一開
        始並不確定因何事與被告林國賢通電話，經以幾近誘導
        之方式，始供出於98年8 月7 日以1 千元向被告林國賢
        購買1 小包安非他命，其可信度堪慮。又其稱在路邊（
        未說明在何路之路邊）或「888 電動玩具店」內與林國
        賢交易毒品，迥異於警詢所稱在林國賢家位於雲林縣斗
        六市○○路80巷34號住處拿到毒品，亦與起訴書所認定
        在雲林縣斗六市○○區○○路旁交易不同，是98年8 月
        7 日其究竟在何處與被告林國賢交易毒品，終難以確認
        。
      4.證人黃相富於100 年2 月9 日審理時證稱：
        他拿給我，但沒有跟我拿錢；那時候，可能是我與他合
        資一起去拿的，當時我沒有講說合資一起拿，是我的錯
        ；大部分是合資，一起購買，然後吸食；大部分是合資
        ，或是他拿給我施用的比較多；98年8 月7 日我不敢確
        定說有，或是沒有向林國賢拿一小包，因為日期那麼久
        了，記憶會模糊；我們是好朋友，有些時候他免費提供
        給我吸食，有些時候我們合資一起購買，此處係證稱被
        告林國賢免費提供，或者與被告林國賢合資購買，則又
        是另種不同版本。
      5.經查，證人黃相富有麻醉藥品管理條例之前科，毒品危
        害防制條例訂定後，再因施用毒品，經觀察、勒戒、強
        制戒治，撤銷停止戒治並起訴，判處有期徒刑10月、8
        月，有其臺灣高等法院前案紀錄表可參（本院卷第99頁
        至104 頁），為慣行施用毒品者，其於警詢、偵訊時及
        本院審理時前後之供述均有不同，究是無償提供，或者
        合資購買，抑或向被告林國賢購買，非能立判何者為真
        ，如係向被告林國賢購買，然就交易毒品之地點、次數
        ，既有如上之齟齬，而有明顯之重大瑕疵，依上開95年
        度臺上字第6850號判決意旨，應無再論補強證據之必要
        。退而言之，倘認其於偵訊及審理中關於向被告林國賢
        購買毒品之供述無瑕疵，仍須有補強證據之佐證，使一
        般人對於施用毒品者之供述無合理之懷疑存在，而得確
        信其為真實，始足當之。依被告林國賢與證人黃相富之
        雙向通聯紀錄（偵卷第108 頁），雖可確認被告林國賢
        與證人黃相富有於98年8 月7 日通話，惟並無彼等間之
        通話內容，可為佐證，是於何時？何處？及以何價格與
        被告林國賢完成毒品交易，參酌證人黃相富偵訊時證稱
        ：8 月7 日這通電話，有可能向他購買毒品，也有可能
        他約我出去打電動（偵卷第113 頁），證人黃相富無法
        確定當日所談是否與交易毒品有關，以及是否完成交易
        ，自非可為補強證據；又扣案之疑似毒品之6 小包物品
        ，經送鑑定，雖檢出含二級毒品甲基安非他命成分（偵
        卷第171 頁），惟被告林國賢有施用二級毒品之習慣（
        見本院卷第26頁協商程序宣示判決筆錄），又本件並未
        搜索扣得任何有關販賣毒品之工具如磅秤、分裝袋、分
        裝杓等物品，僅扣押吸食器1 組，而該6 包毒品，經警
        秤重，分別為毛重6.16公克、1.47公克、0.61公克、0.
        57公克、0.29公克、1.23公克，可悉重量均不等，酌以
        證人黃相富、陳佳賓所證述向被告林國賢購買之價格，
        非500 元，即1,000 元，則該6 包毒品至少應分類為50
        0 元、1,000 元之定量，方合常理，故被告林國賢供稱
        該毒品係供自己施用，非無可能，是亦不足為其販賣二
        級毒品之補強證據。
  （二）關於『98年7 月4 日、7 月17日、7 月28日』3 日，或
        98年7 月4 日至8 月9 日止在林國賢上開住處，以1 小
        包500 元，販賣3 次第二級毒品安非他命予陳佳賓部分
        ：
      1.證人陳佳賓99年1 月6 日第1 次警詢時陳稱：98年1 月
        初在林國賢家向他購買，至98年8 月9 日15時30分向林
        國賢購買二級毒品安非他命500 至1,000 元不等，共向
        林國賢購買20至30次，約3 至4 天向林國賢購買1 次毒
        品安非他命。
      2.證人陳佳賓於99年1 月6 日偵訊時證稱：
        （依據00-0000000電話與林國賢0000-000000 號於98年
        7 月4 日到98年8 月9 日通聯紀錄，你跟林國賢通過6
        次的電話，你跟林國賢買幾次毒品？）應該有3 次，但
        時間、日期我沒辦法確定，每次都是買5 百或1 千元，
        地點都是在他家。
      3.證人陳佳賓於100 年2 月9 日審理時證稱：
        （依據00-0000000電話與林國賢0000-000000 號於98年
        7 月4 日到98年8 月9 日通聯紀錄，你跟林國賢通過6
        次的電話，你跟林國賢買幾次毒品？) 應該有3 次，但
        時間、日期我沒辦法確定，每次都是買5 百或1 千元，
        地點都是在他家；如果沒有這份通聯電話紀錄表，筆錄
        不能回答那麼清楚；（剛才檢察官提示通聯紀錄給你閱
        覽，你能確定7 月4 日、7 月17日、7 月28日那3 天向
        林國賢購買毒品？）無法確定，當時有通話，他有拿通
        話列表，隨便勾幾個圈圈說有向他購買毒品，但時間無
        法確定，可見證人陳佳賓完全無法確定購買3 次毒品之
        時間及金額（500 元或1,000 元不確定）。
      4.又證人陳佳賓警詢時陳稱共向被告林國賢購買二級毒品
        安非他命20餘次，3 至4 天就要購買一次，偵訊、審理
        時改供稱購買3 次，但時間不敢確定，僅知98年7 月4
        日至8 月9 日電話通聯期間，有向被告林國賢購買3 次
        ，其與被告林國賢交易毒品過程之細節，及每次購買之
        時間、金額，均無法交待清楚，且其陳述交易之次數，
        從20餘次遽降為3 次，差異難謂不大，已令人懷疑，況
        證人陳佳賓於警詢、偵訊時所稱98年7 月4 日到98年8
        月9 日止向被告購毒之時間，距離99年1 月6 日製作警
        詢、偵訊筆錄之時間已有4 、5 月之久，隨著時間之消
        逝，記憶已趨於模糊，其既不能確定購買毒品之日期、
        時間及購買之金額，何以就能確定購買之次數為3 次，
        是其證述難謂無瑕疵可言。尤有甚者，偵訊時告知98年
        7 月4 日到98年8 月9 日止，其與被告林國賢間之通聯
        紀錄有6 通，始改稱購買3 次，衡情彼等間若有20餘次
        之毒品交易，則至少應有20餘通之通聯記錄，方合常理
        ，衡情當其知僅有通聯6 次，不可能有20餘次之交易行
        為，當會修改證詞，以接近通聯之次數，故證人陳佳賓
        偵訊中顯係配合通聯之次數，而大幅修正其購買之次數
        ，依此其可信度尚屬低微，而有重大瑕疵，已無法憑為
        犯罪事實之認定，依上開95年度臺上字第6850號判決意
        旨，亦無再論補強證據之必要。至於審理中其仍證稱向
        被告林國賢購買3 次毒品，只是時間不確定云云，乃因
        審理中之主詰問直接提示其偵訊時之供詞供其閱覽，並
        問及當時有無講過這些話，是否屬實（本院卷第171 頁
        ），其已知悉偵訊中供詞之內容，復因詰問前審判長告
        以偽證罪之處罰，因此審理中與偵訊時證述一致，要無
        足為奇，不足為被告不利之認定。
      5.查證人陳佳賓因施用毒品，經過2 次觀察勒戒，再因施
        用毒品，經軍事法院判刑有期徒刑10月，有其臺灣高等
        法院入監簡列表（本院卷第157 頁）可考，為慣行施用
        毒品者，其於警詢、偵訊時及本院審理時前後之供述，
        既有如上極大差異，有明顯之重大瑕疵，難以確認何處
        所供為真實，依上開95年度臺上字第6850號判決意旨，
        應無再論補強證據之必要。縱認證人陳佳賓於偵訊、審
        理中證述向被告林國賢購買毒品之指證無瑕疵可言，惟
        扣案之6 小包毒品甲基安非他命不堪為補強證據，已如
        前述，而被告林國賢與證人陳佳賓間之雙向通聯紀錄（
        偵卷第126 頁），雖可確認被告與證人陳佳賓有於98年
        7 月4 日至8 月9 日之間通話，惟並無彼等間之通話內
        容，可為佐證，是否與交易毒品有關，及已否完成交易
        ，參酌證人陳佳賓於本院證稱：（如果沒有這分【通聯
        電話紀錄表】表，作筆錄時沒有辦法回答那麼清楚，打
        電話給他就是要買毒品，買毒品才會聯絡（本院卷第17
        1 頁、172 頁），但依該通聯共有8 通電話，已與證人
        陳佳賓證述僅購買3 次毒品之供述不吻合，是亦不堪為
        補強證據。
  （三）關於98年8 月31日16時許、98年9 月1 日10時53分，被
        告林國賢在其上開住處外，各以500 元販賣第一級毒品
        海洛因1 小包予賴文祥部分：
      1.證人賴文祥於99年1 月6 日第1次警詢時陳稱：
        我是經朋友介紹認識的，於98年9 月間認識至今；我是
        以我所有的行動電話0000-000000 撥打林國賢持用的行
        動電話0000-000000 約定後，我再以騎機車方式至林國
        賢的住處門口高聲大喊阿國，林國賢就會將1 樓樓下窗
        戶打開，並將毒品海洛因1 小包從窗戶遞交給我，我再
        將1,000 元當面交付給阿國，以一手交錢一手交貨方式
        完成交易毒品；每次交易均以上述方式，約有10次與林
        國賢完成買賣毒品交易；有時候林國賢沒有毒品，無法
        販售一級毒品給我，所以沒有每通電話都有完成毒品交
        易等語，但對照於通聯紀錄（偵卷第142 頁），從98年
        8 月31日至同年10月1 日止（10月21日林國賢被查獲聲
        請羈押），林國賢與賴文祥有11通電話之往來，其中98
        年8 月31日有3 通電話、98年9 月28日亦有3 通電話，
        其既非每通電話都有完成毒品交易，且同一日亦不可能
        與林國賢交易3 次毒品，如此豈有可能完成10次之毒品
        交易，可見其供述之信用性堪虞。
      2.證人賴文祥於99年1 月6 日之第2 次警詢時陳稱：
        警方所提示0000-000000 雙向通聯紀錄，我曾於98年8
        月31日16時2 分、98年9 月1 日10時53分、98年9 月7
        日10時11分、98年9 月29日18時53分、98年10月1 日12
        時28分等5 通通話紀錄，我確實向林國賢購買一級毒品
        海洛因，似證稱有5 次之毒品交易。
      3.證人賴文祥於99年1 月6 日偵訊時證稱：
        經由朋友介紹，才認識林國賢；（提示0000-000000 電
        話於98年8 月31日16時2 分與0000-000000 通聯紀錄）
        為何會跟林國賢通這通電話？要向林國賢買毒品海洛因
        ，我向林國賢買毒品海洛因，都是5 百元或1 千元，都
        是1 小包，是我去林國賢家，他再把毒品拿給我；（提
        示0000-000000 電話於98年9 月1 日10時53分與0000-0
        00000 通聯紀錄為何會跟林國賢通這通電話？）也是向
        林國賢買毒品海洛因，我向林國賢買毒品都是1 千元比
        較多，也是1 包的海洛因，地點也是在林國賢家外面，
        我沒有進去林國賢家，我記得我向林國賢買5 次。
      4.證人賴文祥於100 年2 月10日本院審理時證稱：（當時
        警察問你，你回答筆錄內容如下）【問：你所施用之一
        級毒品是向何人購買？答：我是向綽號「阿國」之男子
        ，以1,000 元購買。問：警方所提示犯罪嫌疑人一覽表
        ，你認識何人？答：編號第1 號阿國林國賢】（這是你
        所說的話？）在派出所那裡，拿給我指認，但我不認識
        ，警察跟我說，這個就是，因為我完全沒有看過他的臉
        。（請繼續閱覽筆錄）【問：你是如何向林國賢購買毒
        品？答：我是以我所有的行動電話0000-000000 撥打林
        國賢持用的行動電話0000-000000 約定後，我再以騎機
        車方式至林國賢的住處門口高聲大喊阿國，林國賢就會
        將1 樓樓下窗戶打開，並將毒品海洛因1 小包從窗戶遞
        交給我，我再將1,000 元當面交付給阿國，以一手交錢
        一手交貨方式完成交易毒品。】（是否你說的？）是；
        （這些是否屬實？）沒錯，但是臉我沒有看到；（當時
        檢察官問你，你回答筆錄內容如下）【問：所以你打電
        話給林國賢就是要向林國賢買毒品？答：大部分。問：
        （提示0000-000000 電話於98年8 月31日16時2 分與00
        00-000000 通聯紀錄）為何會跟林國賢通這通電話？答
        ：要向林國賢買毒品海洛因。問：這一次你向林國賢買
        多少毒品海洛因？答：那麼久了，沒有印象，我向林國
        賢買毒品海洛因，都是5 百元或1 千元，都是1 小包。
        問：這一次他在那裡拿毒品給你？答：都是我去林國賢
        家，他再把毒品拿給我。問：（提示0000-000000 電話
        於98年9 月1 日10時53分與0000-000000 通聯紀錄）為
        何會跟林國賢通這通電話？答：也是向林國賢買毒品海
        洛因，我向林國賢買毒品都是1 千元比較多，也是1 包
        的海洛因，地點也是在林國賢家外面，我沒有進去林國
        賢家】（這些話，都是屬實？）對，我都沒有進去他家
        。
      5.證人賴文祥雖於本院審理時證述在被告林國賢住處外之
        一樓窗戶向林國賢買了2 、3 次價格為500 元或1,000
        元之海洛因（本院卷第193 頁反面），但是其警詢時供
        稱向被告林國賢買了10次的海洛因，有時稱買了5 次，
        偵訊時又供稱買了5 次，其間之差異難謂不大；又其警
        詢、偵訊時供稱是朋友介紹才認識被告林國賢，其於警
        詢時依犯罪嫌疑人一覽表指認出林國賢（偵卷第137 頁
        ），並於偵訊時證稱林國賢出車禍後有再打電話過去購
        買毒品（偵卷第145 頁），從其陳述對於林國賢出車禍
        此等私事知之甚詳，又可在警詢時指認林國賢，理應見
        過林國賢之面，才能指認，然而在本院審理時竟稱從未
        當面見過被告林國賢之臉，其證詞之可信度殊有可疑。
        若在警局時警員拿嫌疑人一覽表供其指認，因不認識林
        國賢，警察卻跟其說，這個就是（指犯罪嫌疑人一覽表
        編號1 之人）乙節屬實，則顯然是對完全沒有謀面之人
        進行指認，證人賴文祥若完全未見過被告林國賢之面，
        然為了配合指認，逕依警員之誘導指認出林國賢，是該
        指認有極嚴重之瑕疵，亦難以採信。再者，從證人賴文
        祥供稱打電話與被告林國賢約定後，即前往被告林國賢
        的住處門口高聲大喊『阿國』，被告林國賢就會將1 樓
        樓下窗戶打開，並將毒品海洛因1 小包從窗戶遞交給伊
        ，伊再將1,000 元當面交付給阿國（林國賢）之節情，
        竟是如此明目張膽，以近似叫賣方式交易毒品，要與一
        般毒品交易，均以極隱密之方式進行有違，亦啟人疑竇
        。末者，證人賴文祥因施用毒品，經觀察、勒戒、再因
        施用毒品判處有期徒刑7 月執行完畢，又因施用毒品經
        檢察官緩起訴處分，有其臺灣高等法院前案紀錄表可查
        ，係施用毒品之慣行者，從其指證與被告林國賢交易毒
        品過程，係從未與被告林國賢直接照面，這樣豈能斷定
        與其交易者必為被告林國賢，況該交易之方式迥異於證
        人黃相富、陳佳賓、陳明哲等人所述與被告林國賢當面
        交易之模式，更突顯證人賴文祥之證述瑕疵確屬重大，
        依上開說明，亦無再論補強證據之必要。縱認證人賴文
        祥於偵訊及本院審理中指證向被告林國賢購買第一毒品
        海洛因之供述無瑕疵可言，惟本件並未扣得第一級毒品
        海洛因及相關之分裝工具（如下所述），堪可作為補強
        證據者，僅有被告林國賢與證人賴文祥間之雙向通聯紀
        錄（偵卷第142 頁），但該通聯紀錄，雖可確認被告與
        證人賴文祥有於98年8 月31日至10月1 日之間通話，惟
        並無彼等間之通話內容，可為佐證，是否與交易毒品有
        關，及已否完成交易，參酌證人賴文祥於本院證稱：（
        當時電話中聽到『阿國』的聲音，與那時候聽到被告的
        聲音是否同一個聲音）時間隔太久了；（這2 通【指8
        月31日、9 月1 日】是否都有拿到東西？）不一定，不
        是每次都拿的到，我不敢確定這2 通有拿到毒品，我不
        敢亂說（本院卷第191 頁、193 頁），可知證人賴文祥
        不能確定電話中與其交談者係被告林國賢之聲音，亦不
        能確定公訴人所指98年8 月31日、9 月1 日是否有自被
        告林國賢處拿到海洛因毒品，是亦不能成為補強證據。
  （四）關於98年9月2 日林國賢在其上開住處外，以1,000 元
        之價格販賣第一級毒品海洛因1 小包予陳明哲部分：
      1.證人陳明哲於警詢、偵訊及本院審理時雖一致供稱共向
        被告林國賢買過5 次第一級毒品海洛因，最後一次於99
        年9 月2 日在林國賢上開住處以1 千元價格向林國賢購
        買一級毒品海洛因1 小包，而彼此間似無矛盾之處，惟
        證人陳明哲亦為施用毒品者，參酌上開最高法院94年臺
        上字第2033號判決意旨，自應衡量施用毒品者其供述之
        憑信性較低，復因施用毒品者其供出來源，因而破獲者
        ，法律規定得減輕其刑，其有為偵查機關誘導、或為邀
        輕典而為不實之陳述之可能，為降低逕採其供述為認定
        事實依據之風險，自須有補強證據以擔保其供述之真實
        性，又該補強證據，必須與施用毒品者關於毒品交易之
        供述，具有相當程度之關連性，而足使一般人對施用毒
        品交易之供述，並無合理懷疑存在，而得確信其為真實
        始可。查證人陳明哲有麻醉藥品前科，毒品危害防治條
        例訂定後，再因施用毒品，經觀察、勒戒、強制戒治之
        處遇，可證其為慣行施用毒品者，其向被告林國賢購買
        毒品之供述，必須補強證據佐證，以擔保其供述之真實
        性，俾貫澈刑事訴訟無罪推定及嚴格證明之基本原則。
      2.然查，本件並未搜索扣得任何有關販賣毒品之工具如磅
        秤、分裝袋、分裝杓等物品，亦未扣得任何第一級毒品
        海洛因，僅於98年10月21日在其上開住處扣得甲基安非
        他命6 小包、吸食器1 組等物，有本院98年度易字第68
        6 號協商判決宣示判決筆錄可參（本院卷第26頁），而
        該等物品，均與販賣第一級毒品無任何關連性，自不得
        為補強證據。公訴人所提出唯一可供補強之證據，僅有
        被告林國賢所持用門號0000000000號行動電話與證人陳
        明哲家中門號0000000 號室內電話於98年8 月5 日至同
        年10月15日之通聯記錄（偵卷第154 頁），惟觀該通聯
        記錄，只記錄彼等於何時間通話、通話時間長短若干、
        及相關基地台位置，並無通話之內容，充其量只能證明
        該段時間內彼等有以電話互為聯絡而已，實無從窺知其
        談話內容與毒品交易是否有關，況證人陳明哲供稱98年
        9 月2 日打電話向被告林國賢買最後一次毒品，之後就
        沒有再施用毒品，而去參加美沙酮療法（偵卷第158 頁
        ）等語，經比對彼與被告林國賢之雙向通聯記錄（警卷
        第16頁），被告林國賢持用之0000000000號行動電話與
        證人陳明哲使用之0000000 號室內電話於98年9 月2 日
        12時21分20秒結束通話後，再於9 月17日、10月12日、
        10月14日、10月15日又陸續通過電話，依證人陳明哲上
        開供述，顯非為了購買毒品而與被告林國賢聯絡，可見
        證人陳明哲與被告林國賢電話聯絡不一定全為了交易毒
        品。基此，98年9 月2 日之通話，有可能是關於毒品交
        易之內容，然亦有合理懷疑與交易毒品無關，自難片面
        採信證人陳明哲之說法，逕認為是交易毒品之內容，是
        該通聯紀錄，尚不堪作為輔助證人陳明哲供述與被告林
        國賢交易毒品真實性之補強證據。
      3.再者，被告林國賢陳稱其只有施用二級毒品，沒有施用
        一級毒品（本院卷第201 頁）等語，觀卷內其臺灣高等
        法院前案紀錄表（本院卷第176 頁至178 頁），確實如
        是，應可採信，可徵其本身無施用第一級毒品海洛因之
        習慣。而不同毒品，其取得之來源、門路即有可能不同
        ，非自己慣行施用之毒品種類，應非隨時可在極短時間
        內取得，而證人賴文祥於警詢、偵訊時，乃至審理中供
        稱向被告林國賢購買海洛因20餘次、或5 次或2 次，加
        上證人陳明哲所供述的5 次，若屬實，則其販賣第一級
        毒品海洛因之次數頗為頻繁，非偶一為之，為使貨源不
        致匱乏，致影響客源，稍屯積一點海洛因應不為過，亦
        屬常情，倘被告林國賢有證人賴文祥、陳明哲指證販賣
        海洛因之情節，何以未能在彼等供述被告經常販賣毒品
        之地點，即其前開住處，查獲任何之海洛因毒品及磅秤
        等分裝工具，顯不合理。據此，尚難僅憑慣行施用者陳
        明哲之指證，而在未有其他補強證據之佐證，達無合理
        懷疑存在，而得確信其為真實之程度下率為被告林國賢
        不利之認定。
七、綜上所述，本案公訴人所提證據及指出證明之方法，無從說
    服本院形成被告林國賢確有販賣第一、二級毒品犯行之心證
    。此外，復無其他積極證據足資認定被告林國賢確有公訴人
    所指上揭犯行，既不能證明被告犯罪，揆諸前揭規定，自應
    為其無罪之諭知。
據上論斷，應依刑事訴訟法第301 條第1 項，判決如主文。
本案經檢察官陳宜君到庭執行職務。
中    華    民    國   100    年    2     月    25    日
                  刑事第二庭  審判長法  官  陳定國
                                    法  官  文昌
                                    法  官  周欣怡
以上正本證明與原本無異。
如不服本判決應於收受判決後10日內向本院提出上訴書狀，並應
敘述具體理由；其未敘述上訴理由者，應於上訴期間屆滿後20日
內向本院補提理由書（均須按他造當事人之人數附繕本）。「切
勿逕送上級法院」。
                                    書記官  魏輝碩
中    華    民    國   100    年    2     月    25    日